臺灣嘉義地方法院民事判決　　　　　　　 96年度訴字第361號
原　　　告　丙○○
被　　　告　嘉義縣鹿草鄉農會
法定代理人　乙○○
訴訟代理人　甲○○
上列當事人間異議之訴事件，於中華民國96年7月24日言詞辯論
終結，本院判決如下：
    主  文
原告之訴駁回。
訴訟費用由原告負擔。
    事  實  及  理  由
一、原告起訴主張：
    緣原告於民國（下同）95年2月10日，本有筆金錢欲存入郵
    局辦理定存，但因公務繁忙，不克親自前往辦理，乃將現金
    新臺幣（下同）25萬元及嘉義縣鹿草農會後堀分部內之存款
    25 萬元，合計50萬元，委託母親即訴外人黃吳富美代為處
    理，然因該訴外人黃吳富美不識字，亦不諳辦理流程，且又
    無原告之身分證件，遂在郵局承辦人員指導下，圖一時之方
    便，將前開款項存入黃吳富美自己於嘉義鹿草郵局之帳戶內
    辦理定存完畢。詎料本案被告為滿足伊對執行債務人即訴外
    人黃吳富美之債權，遂向本院聲請強制執行程序，以本院96
    年度執字第9526號強制執行事件，就執行債務人黃吳富美於
    嘉義鹿草郵局帳戶內之金額507,390元予以強制執行，惟前
    開金額確實為原告所有，已如上述，是前開強制執行事件違
    法執行第三人所有之財產，顯有不當，按第三人就執行標的
    物有足以排除強制執行之權利者，得於強制執行程序終結前
    ，向執行法院對債權人提起異議之訴，強制執行法第15條定
    有明文。原告爰依前揭法條提起本訴請求，並聲明：嘉義地
    方法院96年度執字第9526號強制執行事件中，就被告對黃吳
    富美於嘉義鹿草郵局帳戶內之金額507,390元所為之強制執
    行程序，應予以撤銷。
二、被告則以：
    被告已合法取得強制執行名義，為滿足執行名義所載之債權
    ，本於執行債權人之地位，向執行債務人即黃吳富美於嘉義
    鹿草郵局帳戶內之系爭款項予以強制執行，依法即無違誤，
    原告主張系爭款項為伊所有，應負舉證之責；況且，系爭款
    項已於95年2月10日存入黃吳富美帳戶中，迄今逾1年多，倘
    原告有異議，應向黃吳富美請求返還之，然渠等間之債權債
    務關係與被告無涉，是被告為滿足執行債權，向執行債務人
    黃吳富美所有帳戶存款內之金錢，予以強制執行，難謂有何
    違法之處，則原告之訴，顯無理由等語，資為抗辯，爰聲明
    ：原告之訴駁回。
三、查，被告因債務人黃吳富美積欠其金錢，於取得對之執行名
    義（本院91年度促字第16208號支付命令及確定證明書），
    於92年間向本院聲請強制執行（本院92年度執字第5051號）
    ，因執行金額不足清償債務，復無其他可供執行之財產，而
    核發債權憑證予被告。被告另於96年間持該債權憑證，向本
    院聲請強制執行（本院96年度執字第9526號強制執行事件）
    ，本院執行處依其聲請於96年5月21日發給執行命令，准許
    被告向鹿草郵局收取債權金額507,930元，被告則於96年6月
    27日具狀陳報收取完畢等事實，為兩造所不爭執，且據本院
    調閱本院96年度執字第9526號案卷核閱屬實，堪信為真實。
四、原告主張債務人黃吳富美於嘉義鹿草郵局帳戶內之定期存款
    金額507,390元為其所有，為其於95年2月間委託黃吳富美存
    入，孰料黃吳富美不識字，在郵局人員指導下以黃吳富美自
    身名義存入，原告有強制執行法第15條所定足以排除強制執
    行之權利，而請求確認系爭帳戶存款為原告所有，並撤銷系
    爭執行程序云云，為被告所否認，並以前揭情詞置辯。是本
    件主要爭點厥為：原告就本件執行標的物有無足以排除強制
    執行之權利？
（一）按「第三人就執行標的物有足以排除強制執行之權利者，
      得於強制執行程序終結前，向執行法院對債權人提起異議
      之訴。如債務人亦否認其權利時，並得以債務人為被告。
      」強制執行法第15條固有明文。惟第三人異議之訴之原因
      ，須第三人就執行標的物有足以排除強制執行之權利，即
      第三人因保護自己權利，而請求法院判決撤銷加諸於執行
      標的物之執行行為。而所謂足以排除強制執行之權利，乃
      指所有權，以及其他足以阻止讓與或交付之權利而言。換
      言之，即指所有權、典權、質權、留置權而言。本件系爭
      帳戶內之存款，性質上係屬消費寄託，依民法第602條第1
      項、第2項：「寄託物為代替物時，如約定寄託物之所有
      權移轉於受寄人，並由受寄人以種類、品質、數量相同之
      物返還者，為消費寄託。自受寄人受領該物時起，準用關
      於消費借貸之規定」之規定，該存款性質上為黃吳富美對
      鹿草郵局之寄託物返還請求權，換言之，黃吳富美對鹿草
      郵局僅有寄託物返還請求權，對寄託之金錢並無所有權。
      縱原告主張系爭帳戶內所有存款實屬其所存入，或係他人
      為原告所匯入或存入，依其與黃吳富美之約定亦僅其有權
      提領，惟於其將金錢存入系爭帳戶時，其所有權即已移轉
      於鹿草郵局，僅黃吳富美得以其與郵局所約定之方式請求
      返還同種類、數量相同之金錢而已，雖原告主張該筆金錢
      係由其委託黃吳富美存入，但無論黃吳富美或原告對該筆
      金錢均無所有權，是原告主張系爭帳戶內之存款為其所有
      ，尚非可取。
（二）次查，系爭定期存款帳戶既係黃吳富美至鹿草郵局開立，
      則對鹿草郵局而言，黃吳富美方為系爭消費寄託契約之債
      權人；縱原告主張該筆存款係其委託黃吳富美以原告存入
      ，嗣黃吳富美以其自身名義存入云云，惟此均係其與黃吳
      富美間之內部關係，不得對抗第三人；且查系爭定期存款
      係自黃吳富美原郵局存款中直接提轉該筆金額，有黃吳富
      美之郵局存款明細附卷可稽，是原告所謂：其委託黃吳富
      美先自原告之鹿草農會帳戶內提領25萬元，另交付黃吳富
      美現金25萬元，至郵局辦理定期存款時，因黃吳富美不識
      字，故郵局人員指導黃吳富美以其自身名義存款云云，顯
      悖事實，委無足採。
五、綜上所述，本件原告並無強制執行第15條所定足以排除強制
    執行之權利，其遽以提起第三人異議之訴，起訴請求確認系
    爭帳戶內存款為其所有，並請求撤銷該執行命令，於法尚有
    未合，應予駁回。
六、兩造其餘攻擊防禦方法及未經援用之證據方法，經審酌後均
    不影響本判決之結果，爰不一一論駁，附此敘明。
七、結論：原告之訴為無理由，依民事訴訟法第78條，判決如主
    文。
中　　華　　民　　國　　96　　年　　7 　　月　　31　　日
                  民事第一庭法　官　陳俞婷
以上正本係照原本作成。
如對本判決上訴須於判決送達後20日內向本院提出上訴狀。
中　　華　　民　　國　　96　　年　　8 　　月　　 3　　日
                            書記官  林美足
